【裁判字號】    95,訴,1943
【裁判日期】    950823
【裁判案由】    違反槍砲彈藥刀械管制條例
【裁判全文】
臺灣臺中地方法院刑事判決              95年度訴字第1943號
公  訴  人  臺灣臺中地方法院檢察署檢察官
被      告  甲○○
指定辯護人  本院公設辯護人  丙○○
上列被告因違反槍砲彈藥刀械管制條例案件，經檢察官提起公訴
（95年度偵字第7735號），本院判決如下：
    主  文
甲○○未經許可，持有可發射子彈具有殺傷力之改造手槍，處有
期徒刑年貳月，併科罰金新臺幣拾萬元，罰金如易服勞役，以
新臺幣仟元折算壹日。扣案之改造手槍壹枝（含彈匣壹個，槍
枝管制編號：0000000000號）、土造子彈貳顆，均沒
收。
    事  實
一、甲○○明知未經主管機關許可，不得持有可發射子彈具有殺
    傷力之槍枝及子彈，竟於民國九十四年十二月某日某時許，
    在臺中市○○路水堀頭貨櫃屋處，受真實姓名、年籍不詳，
    綽號「阿華」之成年男子贈與收受可發射子彈具有殺傷力之
    改造手槍一枝（含彈匣一個，槍枝管制編號：000000
    0000號）、土造子彈三顆（經送鑑定試射一顆後，僅餘
    彈殼一個及土造子彈二顆）後，即將該等槍、彈置於其位於
    臺中市○○區○○里○○○路○段二Ｏ二巷一七號住處內，
    未經許可，而無故持有上開可發射子彈具有殺傷力之改造手
    槍一枝、土造子彈三顆。迄於九十五年四月六日凌晨五時許
    ，其行經臺中市○○區○○路與文心路口時，經警發覺其腰
    間似插有槍枝，形跡可疑，於得其同意後搜索，因而查獲上
    情，並在其腰間扣得前開改造手槍一枝（含彈匣一個，槍枝
    管制編號：0000000000號）及土造子彈三顆（經
    送鑑定試射一顆後，僅餘彈殼一個及土造子彈二顆）。
二、案經臺中縣警察局第六分局報告臺灣臺中地方法院檢察署檢
    察官偵查起訴。
    理  由
一、上揭犯罪事實，業據被告甲○○於警詢、偵查中及本院審理
    時坦承不諱。而扣案之上開改造手槍一枝、土造子彈三顆，
    經送請內政部警政署刑事警察局鑑定結果：送鑑改造手槍一
    枝（槍枝管制編號：0000000000號），認係由仿
    WALTHER廠PPK/S型半自動手槍製造之槍枝換裝土造金屬槍管
    而成之改造手槍，機械性能良好，可擊發適用子彈，認具殺
    傷力；送鑑子彈三顆，認均係具直徑約八．五ＭＭ金屬彈頭
    之土造子彈，經採樣一顆試射，可擊發，認具殺傷力，有該
    局九十五年五月四日刑鑑字第Ｚ000000000號槍彈
    鑑定書一份附卷可憑，並有上開改造手槍一枝（含彈匣一個
    ，槍枝管制編號：0000000000號）、土造子彈二
    顆（原有三顆，經送鑑定試射一顆後，僅餘二顆）扣案可稽
    。足徵被告之自白與事實相符。事證明確，被告上開犯行，
    洵堪認定，應予依法論科。
二、查被告行為後，(一)刑法第二條第一項、刑法第三十三條第五
    款、第四十二條業經總統於九十四年二月二日以華總一義字
    第Ｚ0000000000號令修正公布，並自九十五年七
    月一日起施行（下稱新法；修正前刑法下稱舊法）。又罰金
    罰鍰提高標準條例第二條亦經總統於九十五年五月十七日以
    華總一義字第Ｚ0000000000號令公布刪除，並自
    九十五年七月一日施行。而新法第二條第一項之規定，係規
    範行為後法律變更所生新舊法律比較適用之準據法，於新法
    施行後，應適用新法第二條第一項之規定，為「從舊從輕」
    之比較。(二)(1)槍砲彈藥刀械管制條例第八條第四項之未經許
    可，持有可發射子彈具有殺傷力之改造手槍罪，其法定刑中
    有併科新臺幣七百萬元以下罰金刑之規定，另同條例第十二
    條第四項之未經許可，持有子彈罪，其法定刑中亦有併科新
    臺幣三百萬元以下罰金刑之規定。而新法第三十三條第五款
    關於主刑罰金已修正為：「罰金：新臺幣一千元以上，以百
    元計算」，與舊法第三十三條第五款規定：「罰金：一元（
    按：指銀元，下同）以上」相較，修正後關於罰金刑之法定
    範圍顯已提高。是依新法第三十三條第五款規定，被告所犯
    上開二罪，併科罰金刑之範圍最高分別為新臺幣七百萬元、
    新臺幣三百萬元，最低均為新臺幣一千元，然依舊法第三十
    三條第五款規定，被告所犯上開二罪，併科罰金刑之範圍最
    高亦分別為新臺幣七百萬元、新臺幣三百萬元，惟最低均為
    銀元一元，再依現行法規所定貨幣單位折算新臺幣條例第二
    條規定「現行法規所定金額之貨幣單位為圓、銀元或元者，
    以新臺幣元之三倍折算之」，換算為新臺幣後，最低額均為
    新臺幣三元，是前開修正後之規定並無較有利於被告之情形
    ，故依刑法第二條第一項前段規定，應適用舊法第三十三條
    第五款規定定其罰金之法定刑。(2)又舊法第四十二條第二項
    前段規定：「易服勞役以一元以上三元以下折算一日」。修
    正前罰金罰鍰提高標準條例第二條係規定「依刑法第四十一
    條易科罰金或第四十二條第二項易服勞役者，均就其原定數
    額提高為一百倍折算一日；法律所定罰金數額未依本條例提
    高倍數，或其處罰法條無罰金刑之規定者，亦同」。依被告
    行為時易服勞役之折算標準，經提高後，係以銀元三百元折
    算一日，再依前開現行法規所定貨幣單位折算新臺幣條例第
    二條規定折算為新臺幣後，得以新臺幣三百元以上新臺幣九
    百元以下折算一日，較之新法第四十二條第三項前段「易服
    勞役以新臺幣一仟元、二仟元或三仟元折算一日」規定，自
    以新法有利於被告，依刑法第二條第一項但書，應適用新法
    第四十二條第三項前段規定，定其易服勞役之折算標準。(三)
    經綜合與本案罪刑有關之罰金刑法定範圍、易服勞役折算標
    準等一切情形，被告所犯上開二罪，依舊法第三十三條第五
    款規定，其法定應併科罰金刑之最低範圍雖較低，但因本案
    並未對被告併科罰金之最低刑度，對被告不生實質有利之影
    響，惟被告本案犯罪併科罰金部分，如依新法第四十二條第
    三項前段規定易服勞役，因其折算標準較高，將較依舊法第
    四十二條第二項易服勞役者，顯然有利於被告。經綜合比較
    新舊法結果，自以新法有利於被告，應依刑法第二條第一項
    但書規定，適用新法即修正後之刑法第四十二條第三項前段
    規定，定其易服勞役之折算標準。
三、核被告所為，係犯槍砲彈藥刀械管制條例第八條第四項之未
    經許可，持有可發射子彈具有殺傷力之改造手槍罪及同條例
    第十二條第四項之未經許可，持有子彈罪。被告雖同時持有
    子彈三顆，仍為單純一罪，不生想像競合之問題。被告以一
    持有行為，同時觸犯上開二罪名，為想像競合犯，應從一重
    之未經許可，持有可發射子彈具有殺傷力之改造手槍罪處斷
    （修正後刑法第五十五條但書之規定，非屬法律之變更，不
    生比較適用之問題）。爰審酌被告持有具殺傷力之槍枝、子
    彈，對社會治安及人民生命財產具有潛在之危害威脅，惟念
    其並未持該具有殺傷力之改造手槍另犯他罪，且於犯後坦承
    犯行，已有悔意等一切情狀，量處如主文所示之刑，罰金部
    分並依修正後刑法第四十二條第三項前段諭知易服勞役之折
    算標準，以資懲儆。至被告之指定辯護人即本院公設辯護人
    固以被告已坦承犯行，深感後悔，且前雖染毒，惟已戒毒重
    生，目前任職於名揚肉舖，有正當工作，其有感於己身非行
    讓其母親傷心，今已痛改前非，認真工作扶養母親，母子相
    依為命，此次觸法實因難拒友人好意才受贈上開槍、彈，並
    非至惡之人為由，請求依刑法第五十九條規定對被告酌減其
    刑云云。經審酌被告所持有係具有殺傷力之改造手槍及土造
    子彈，且於查獲時其所持有之前開子彈亦已裝填在該改造手
    槍之彈匣中，業據被告於本院審理時自陳在卷，是其持有前
    開槍、彈，一觸即發，極易造成傷亡，影響社會治安至深且
    鉅，公設辯護人所稱各節，僅足以作為量刑之參考，難認其
    犯罪情節堪予憫恕，自與刑法第五十九條規定要件不符，公
    設辯護人此部分請求，於法未合，本院尚難依該規定酌減其
    刑，附此敘明。又扣案可發射子彈具有殺傷力之改造手槍一
    枝（含彈匣一個，槍枝管制編號：0000000000號
    ）及土造子彈二顆，均屬違禁物，應均依刑法第三十八條第
    一項第一款規定，併予宣告沒收。至送鑑定時經採樣試射之
    土造子彈一顆，經擊發後，雖留有彈殼一顆，惟已失子彈之
    外形及功能，非屬違禁物，爰不宣告沒收之，附此敘明。
據上論斷，應依刑事訴訟法第二百九十九條第一項前段，槍砲彈
藥刀械管制條例第八條第四項、第十二條第四項，刑法第十一條
前段、第五十五條、第四十二條第三項、第三十八條第一項第一
款，判決如主文。
本案經檢察官乙○○到庭執行職務。
中    華    民    國    95    年    8    月    23     日
                      臺灣臺中地方法院刑事第11庭
                            審判長法  官  林源森
                                  法  官  莊嘉蕙
                                  法  官  丁智慧
上正本證明與原本無異。
如不服本判決，應於送達後10日內向本院提出上訴狀（須附繕本
），上訴於臺灣高等法院臺中分院。
                                  書記官  陳淑華
中    華    民    國    95    年    8    月    23     日
附錄本案論罪科刑法條全文：
槍砲彈藥刀械管制條例第8條第4項
未經許可，持有、寄藏或意圖販賣而陳列第1項所列槍枝者，處3
年以上10年以下有期徒刑，併科新臺幣700萬元以下罰金。
槍砲彈藥刀械管制條例第12條第4項
未經許可，持有、寄藏或意圖販賣而陳列子彈者，處5年以下有
期徒刑，併科新臺幣300萬元以下罰金。


司法院資訊處製作；財團法人民間司法改革基金會備份。
